【裁判字號】    96,訴,405
【裁判日期】    971120
【裁判案由】    損害賠償
【裁判全文】
臺灣雲林地方法院民事判決               96年度訴字第405號
原      告  邱雅鈴
            乙○○
上二人共同
訴訟代理人  劉炯意律師
複代理  人  林春發律師
被      告  甲○○
上列被告因傷害案件，原告提起刑事附帶民事訴訟，請求侵權行
為損害賠償，經本院刑事庭裁定移送前來（96年度六簡附民字第
17號），本院於中華民國97年11月06日言詞辯論終結，判決如下
：
    主    文
被告應給付原告邱雅鈴新臺幣貳拾萬柒仟壹佰壹拾元，及自民
國九十六年九月三十日起至清償日止，按年息百分之五計算之利
息。
被告應給付原告乙○○新臺幣壹拾柒萬肆仟伍佰捌拾壹元，及自
民國九十六年九月三十日起至清償日止，按年息百分之五計算之
利息。
原告其餘之訴均駁回。
訴訟費用由被告負擔百分之六，由原告邱雅鈴負擔百分之七十五
，餘百分之十九由原告乙○○負擔。
本判決第一項得假執行。但被告如以新臺幣貳拾萬柒仟壹佰壹拾
元為原告邱雅鈴預供擔保後，得免為假執行。
本判決第二項得假執行。但被告如以新臺幣壹拾柒萬肆仟伍佰捌
拾壹元為原告乙○○預供擔保後，得免為假執行。
原告其餘假執行之聲請均駁回。
    事實及理由
一、兩造之聲明：
  (一)原告方面：
    1.被告應給付原告乙○○新臺幣（下同）1,277,431 元及自
      起訴狀繕本送達翌日起至清償日止，按年息5%計算之利息
      。
    2.被告應給付原告邱雅鈴4,641,043 元及自起訴狀繕本送達
      翌日起至清償日止，按年息5%計算之利息。
    3.願供擔保請准宣告假執行。
  (二)被告方面：
    1.原告之訴駁回。
    2.如受不利之判決，願供擔保請准宣告免為假執行。
二、原告起訴主張：原告乙○○與邱雅鈴為母女關係，而原告乙
    ○○與被告甲○○均為位於雲林縣斗南鎮○○街之攤販，於
    民國（下同）96年04月23日上午07時40分許，被告甲○○見
    原告邱雅鈴踢倒其妻張美玲放置於上開新興街190 號前之保
    麗龍箱，心生不滿，竟基於傷害之犯意，於上開地點隨手拿
    起勾拉鐵門之鐵條毆打原告邱雅鈴之背部，致原告邱雅鈴受
    有背部、下背部、腰薦椎神經根病灶、腰部等多處擦傷及挫
    傷等傷害。原告乙○○見狀欲上前搭救，被告甲○○另萌傷
    害之犯意，徒手拉扯原告乙○○之頭髮，並以手肘將其壓制
    在地上，再以腳踹踢其身體右側，致其受有臉部、頸部、腰
    背部、左腳踝、右膝、雙手肘、右肩下背部等多處擦傷及挫
    傷、第十二節胸椎壓迫性骨折等傷害。為此，爰依侵權行為
    之法律關係，訴請被告賠償給付原告乙○○1,277,431 元（
    含醫藥費21,319元、減少收入損失56,112元、精神慰撫金
    120 萬元）、賠償給付原告邱雅鈴4,641,043元（含醫藥費
    51, 001 元、減少收入損失56,112元、喪失勞動能力損失
    3,333, 930元、精神慰撫金120 萬元）等語。
三、被告則以：當日係基於義憤始持鐵條毆打原告邱雅鈴，惟其
    並未毆打原告乙○○，反係原告乙○○一直用腳踢被告下體
    ，被告閃躲，致原告乙○○重心不穩，自行跌倒。又原告丙
    ○○請求之金額過高，依其傷勢應未達殘廢標準。另倘認原
    告乙○○之請求有理由時，因原告乙○○於96年05月03日下
    午03時許，進入被告住宅恐嚇被告及其女吳兆娜之行為，已
    構成妨害自由及恐嚇罪行，致被告受有1,264,200 元之損害
    ，請求抵銷此部分數額等情置辯。
四、本件不爭執及爭執事項如下：
  (一)不爭執事項：
    1.被告於96年04月23日上午07時40分許，在雲林縣斗南鎮○
      ○街190 號攤位處，持鐵條毆打原告邱雅鈴之背部，致原
      告邱雅鈴受有背部擦傷、挫傷等傷害。
    2.同意原告邱雅鈴關於醫藥費51,001元之請求。
    以上事實，有診斷證明書、醫療費用及收據明細等為證，復
    為兩造所不爭執，自堪信為真實。
  (二)爭執事項：
    1.於上開時間、地點被告是否毆打原告乙○○，致其受有臉
      部、左腳踝、右膝及雙手肘擦傷、挫傷等傷害？
    2.原告依據侵權行為之法律關係，提起本件訴訟，是否有理
      由？
    3.原告乙○○得請求之醫藥費金額若干?
    4.原告乙○○、邱雅鈴得請求減少薪資收入之金額若干？
    5.原告邱雅鈴所受之傷勢，是否已達七級殘廢之程度？
    6.原告邱雅鈴得請求減少勞動能力損失之金額若干？
    7.本件原告乙○○、邱雅鈴得請求之慰撫金若干？
    8.被告主張以其得向原告乙○○請求之損害賠償金額，與原
      告乙○○請求之金額互相抵銷，是否有理由？
五、茲就爭執事項，析述本院得心證之理由如下：
  (一)被告雖否認傷害原告乙○○之事實，惟經原告乙○○、丙○
    ○分別於檢察官訊問及本院刑事庭審理時證述明確，參諸被
    告於警詢時亦自承：「因乙○○一直用腳踢我的下體，所以
    我才用手肘把她壓在地上」等語，堪信被告毆打原告乙○○
    乙情，應屬真實；且原告乙○○因被告之毆打，而受有臉部
    、左腳踝、右膝與雙手肘之擦傷及挫傷之傷害，亦有台大雲
    林分院於96年04月24日所開立告訴人乙○○之驗傷診斷書在
    卷可憑（見96年度六簡附民字第17號卷第11頁），足認被告
    確有傷害原告乙○○之事實，故其上開辯解，不足採信。
  (二)因故意或過失，不法侵害他人之權利者，負損害賠償責任；
    不法侵害他人之身體或健康者，對於被害人因此喪失或減少
    勞動能力或增加生活上之需要時，應負損害賠償責任；不法
    侵害他人之身體、健康者，被害人雖非財產上之損害，亦得
    請求賠償相當之金額，民法第184 條第1 項前段、第193 條
    第1 項、第195 條第1 項前段，分別定有明文。查原告邱雅
    鈴、乙○○因被告之傷害行為受傷，已於前述，且其間具有
    相當因果關係，從而，原告邱雅鈴、乙○○本於侵權行為損
    害賠償請求權之規定，訴請被告賠償損害，自屬於法有據。
  (三)原告邱雅鈴請求被告給付之各項損害賠償金額，是否有據，
    分述如下：
    1.醫藥費用部分：原告邱雅鈴請求醫藥費用51,001元，有醫
      療費用明細及收據共17紙為憑，復為被告所不爭執（見本
      卷第16頁），已於前述，自可認為有此損害。
    2.減少薪資收入部分：
      原告邱雅鈴主張因被告之侵權行為，致其至96年08月06日
      止尚無法工作等情，業據其提出驗傷診斷書、診斷證明書
      共6 紙為證，且上開診斷書上醫師囑言：不宜搬重物，應
      繼續門診治療，佐以原告從事水果攤工作之性質，受傷後
      身體尚須調養恢復期間等情，本院認為原告邱雅鈴主張自
      本件傷害事故發生後至96年08月06日止，其尚無法工作之
      事實，應堪採信。又原告主張自96年04月23日起至96年06
      月30日止，以最低基本工資15,840元為計算標準，自96年
      07月01日起至96年08月06日止，以最低基本工資17,280元
      為計算標準，準此，原告得請求減少薪資收入之損失為56
      ,112 元 【計算式：15,840×2 ＋15,840÷30×7 ＝35
      ,376 17,280 ×1 ＋17,280÷30×6 ＝20,73635,376
      ＋20,736＝56,112】。
    3.喪失勞動能力部分：
      原告邱雅鈴主張因本件傷害事故受傷，造成神經障礙，以
      致身體勞動能力較一般明顯低下，只能從事輕便工作，應
      屬第7 級殘廢，喪失69.21%之勞動能力乙節，固據其提出
      財團法人長庚紀念醫院（高雄）分院函文及其後附之鑑定
      報告1 份（見本卷第58頁至第59頁）為證，惟經本院依被
      告請求送請國立臺灣大學醫學院附設醫院雲林分院鑑定，
      其鑑定結果為：「病患邱雅鈴主訴一年前有背部外傷，之
      後即有左側下肢酸麻之症狀，神經學檢查顯示四肢力氣完
      整，反射無明顯下降，97年08月26日神經傳導及肌電圖檢
      查結果正常，腰椎核磁共振檢查無明顯之神經壓迫，因此
      目前之臨床及相關之檢查結果不符合殘鑑之等級。」有該
      院之函文及病情鑑定書1 份（見本卷第130 頁至第131 頁
      ）可參。上開二份鑑定結果雖然不同，惟國立臺灣大學醫
      學院附設醫院雲林分院之病情鑑定書既係針對原告邱雅鈴
      之病情所為最新之病情鑑定結果，自較為可採。是原告邱
      雅鈴既不符合殘鑑等級，故其請求喪失勞動能力3,333,93
      0 元部分，即屬無據，不予准許。
    4.精神慰撫金部分：
      本件傷害，緣於兩造均為位於雲林縣斗南鎮○○街之攤販
      ，不思和睦相處，被告僅因細故即持鐵條毆打原告邱雅鈴
      ，致其受有背部擦傷及挫傷等傷害，並審酌原告邱雅鈴係
      高職畢業，月入約17,000元，名下無不動產；而被告則為
      高職畢業，名下有房屋、土地、田賦各1 筆，汽車1 輛（
      共價值4,989,431 元），業據兩造陳明在卷，並有本院依
      職權調取之兩造稅務電子閘門財產所得調件明細表2 份附
      卷可稽及原告因系爭傷害事件所受傷害之痛苦程度等一切
      情狀，認其請求慰撫金應以10萬元，方稱允適，至逾此數
      額之請求，則無理由。
    5.準此，原告邱雅鈴得請求賠償之金額共計207,113 元（含
      醫藥費51,001元、減少收入損失56,112元、精神慰撫金10
      0,000 元）。
  (四)原告乙○○請求被告給付之各項損害賠償金額，是否有據，
    分述如下：
    1.醫藥費用部分：原告乙○○請求醫藥費用21,319元，業據
      其提出醫療費用明細及收據共27紙為憑，惟其中懷恩中醫
      診所部分之診斷書100 元、國立台灣大學醫學院附設醫院
      雲林分院部分之證明書費520 元、長庚紀念醫院部分之證
      明書費150 元，均非屬醫藥費用，應予扣除，又原告乙○
      ○因本件所受傷害為臉部、左腳踝、右膝與雙手肘之擦傷
      與挫傷，而其提出之國際中醫診所醫療費用收據，尚無從
      認定係因本件傷害就診，故此部分之請求亦應扣除。是原
      告乙○○得請求之醫藥費用為18,469元（含懷恩中醫診
      所部分6,770 元、國立台灣大學醫學院附設醫院雲林分
      院部分4,042 元、長庚紀念醫院部分7,657 元），逾此
      部分之請求，則屬無據，應予駁回。
    2.減少薪資收入部分：
      原告乙○○主張因被告之侵權行為，致其至96年08月06日
      止尚無法工作等情，業據其提出驗傷診斷書、診斷證明書
      共6 紙為證，且上開診斷書上醫師囑言：不宜搬重物，應
      繼續門診治療，佐以原告從事水果攤工作之性質，受傷後
      身體尚須調養恢復期間等情，本院認為原告乙○○主張自
      本件傷害事故發生後至96年08月06日止，其尚無法工作之
      事實，應堪採信。又原告主張自96年04月23日起至96年06
      月30日止，以最低基本工資15,840元為計算標準，自96年
      07月01日起至96年08月06日止，以最低基本工資17,280元
      為計算標準，準此，原告得請求減少薪資收入之損失為56
      ,112 元 【計算式：15,840×2 ＋15,840÷30×7 ＝35
      ,376 17,280 ×1 ＋17,280÷30×6 ＝20,73635,376
      ＋20,736＝56,112】。
    3.精神慰撫金部分：
      本件傷害，緣於兩造均為位於雲林縣斗南鎮○○街之攤販
      ，不思和睦相處，被告僅因細故即毆打原告乙○○，致其
      受有臉部、左腳踝、右膝與雙手肘之擦傷及挫傷等傷害，
      並審酌原告乙○○未受國民教育，月入約17,000元，名下
      有房屋、土地各1 筆、汽車1 輛及股票等（共價值2,921,
      300 元）；而被告則高職畢業，名下有房屋、土地、田賦
      各1 筆，汽車1 輛（共價值4,989,431 元），業據兩造陳
      明在卷，並有本院依職權調取之兩造稅務電子閘門財產所
      得調件明細表2 份附卷可稽及原告因系爭傷害事件所受傷
      害之痛苦程度等一切情狀，認其請求慰撫金應以10萬元，
      方稱允適，至逾此數額之請求，則無理由。
    4.準此，原告乙○○得請求賠償之金額共計174,581 元（含
      醫藥費18,469元、減少收入損失56,112元、精神慰撫金10
      0,000 元）。
  (五)因故意侵權行為而負擔之債，其債務人不得主張抵銷，民法
    第339 條定有明文。本件被告抗辯：其因原告乙○○妨害自
    由及恐嚇之行為而受有損害，原告乙○○亦應賠償被告1,26
    4,200 元，足與原告乙○○之本案請求抵銷云云。查被告既
    基於傷害之故意，不法傷害原告乙○○之身體，致負有侵權
    行為損害賠償債務，依上揭規定，被告自不得主張抵銷，其
    抗辯自不足採。
六、綜上所述，原告邱雅鈴、乙○○本於侵權行為損害賠償之法
    律關係各請求被告給付207,113 元、174,581 元及均自起訴
    狀繕本送達翌日（即96年09月30日）起至清償日止，按年息
    5%計算之利息部分，為有理由，應予准許。逾此部分之請求
    則為無理由，應予駁回。又本件原告陳明願供擔保，聲請宣
    告假執行，就其勝訴部分，因所命給付之金額未逾50萬元，
    爰依民事訴訟法第389 條第1 項第5 款之規定，依職權宣告
    假執行；至於原告敗訴之部分，其假執行之聲請，已失所附
    麗，應予駁回。另被告陳明願供擔保，聲請免為假執行，核
    無不合，爰酌定相當之擔保金額宣告之。
七、本件判決之基礎已臻明確，兩造其餘之攻擊防禦方法及舉證
    ，核與判決無影響，爰不一一論述，併此敘明。
八、訴訟費用負擔之依據：民事訴訟第79條、第85條第1 項但書
中    華    民    國    97    年    11    月    20    日
                  民事第一庭    法  官  許佩如
以上正本係照原本作成。
如對本判決上訴，須於判決送達後20日內向本院提出上訴狀。
中    華    民    國    97    年    11    月    20    日
                                書記官  徐基典


司法院資訊處製作；財團法人民間司法改革基金會備份。
